【裁判字號】    98,交訴,24
【裁判日期】    980505
【裁判案由】    過失致死
【裁判全文】
臺灣板橋地方法院刑事判決              98年度交訴字第24號
公  訴  人  臺灣板橋地方法院檢察署檢察官
被      告  甲○○
上列被告因業務過失致死案件，經檢察官提起公訴（98年度偵字
第650號、第1632號），本院判決如下：
    主  文
甲○○犯業務過失致死罪，處有期徒刑貳月，如易科罰金，以新
臺幣壹仟元折算壹日。
    事  實
一、甲○○以駕駛營業用小客車載客為業，係從事業務之人，於
    民國97年12月12日上午9 時許，駕駛車牌號碼2D-872號營業
    用小客車，沿臺北縣板橋市○○路○ 段，依速限遵行於快車
    道往臺北市方向行駛，途經臺北縣板橋市○○路○ 段318 號
    前時，本應注意車輛行駛時，駕駛人應注意車前狀況，並隨
    時採取必要之安全措施，而依當時天候晴、日間自然光線，
    路面乾燥，道路為無缺陷之柏油路面，並無障礙物，視距良
    好等情形，並無不能注意之情事，適有行人王崇羲不依規定
    ，擅自徒步進入快車道，甲○○因疏未注意車前狀況，避煞
    不及，左前車頭乃撞及王崇羲，致王崇羲當場倒地，受有頭
    部外傷、外傷性顱內出血等傷害，經送醫急救後，仍於同年
    月19日下午6 時1 分許因心肺衰竭、中樞衰竭、頭部外傷、
    外傷性顱內出血而死亡。甲○○於肇事後，在犯罪未被發覺
    前，即當場向前來處理道路交通事故之臺北縣警察局海山分
    局員警自承肇事而接受裁判。
二、案經王崇羲之女王心玟告訴暨臺北縣政府警察局板橋分局報
    請臺灣板橋地方法院檢察署檢察官相驗後偵查起訴。
    理  由
壹、程序部分：
    本件被告以外之人於審判外之陳述暨相關筆錄、書證（以下
    所引據者），經被告於審判程序同意作為證據，本院審酌該
    等陳述、筆錄作成時之情況，亦無何等因威脅、利誘、詐欺
    、誤導、利害衝突等違背刑事訴訟程序或顯不可信之情形，
    倘以之作為本案認定犯罪事實之基礎，尚屬適當，依刑事訴
    訟法第195 條之5 之規定，認均有證據能力，合先敘明。
貳、實體部分：
一、訊據被告甲○○固不否認其係計程車司機，為從事駕駛業務
    之人，曾於上揭時地與被害人王崇羲發生車禍，致被害人死
    亡之事實，惟矢口否認有何過失致死犯行，辯稱：被害人係
    在路中間賣玉蘭花，當時是綠燈，伊車子剛起步，車速大約
    時速20至30公里，被害人忽然衝出來，伊看到的時候被害人
    已在車前，伊煞車也來不及，所以左前車頭就撞上被害人，
    當時伊並無偏轉之閃避駕駛動作，碰撞之後，被害人的身體
    有經過伊的汽車的左前葉子板及引擎蓋位置，再從伊左側照
    後鏡的位置翻落地面，在翻落同時將伊的左側照後鏡壓斷，
    碰撞當時伊立即採煞車，因為車速不快，所以車子很快停下
    來，被害人就倒在伊車子駕駛座車門左側約半公尺距離處，
    伊並無過失云云。惟查：
（一）被告上揭犯行，有臺北縣政府警察局海山分局交通分隊Ａ
      ２類道路交通事故調查報告表、道路交通事故現場圖、道
      路交通事故調查報告表（一）、（二）各一件、現場暨車
      損照片共20張、臺北縣政府警察局道路交通事故肇事人自
      首情形記錄表乙紙、海山分局轄內王崇羲車禍案現場勘查
      報告等附卷可資佐證。而被害人因本件交通事故受有頭部
      外傷、外傷性顱內出血等傷害，經送醫急救，仍因頭部外
      傷、外傷性顱內出血、心肺衰竭、中樞衰竭不治死亡，此
      有臺北縣立醫院97年12月19日診斷證明書乙紙在卷，並經
      臺灣板橋地方法院檢察署檢察官督同檢驗員相驗屬實，有
      相驗屍體證明書、檢驗報告書及勘驗筆錄、相驗照片14幀
      在卷可資佐證，堪認被害人死亡與本案車禍間具有因果關
      係。
（二）依卷附上開現場圖、現場暨車損照片及海山分局轄內王崇
      羲車禍案現場勘察報告所示，被告駕駛之車號2D-872號營
      業用小客車於肇事後停放位置於台北縣板橋市○○路○段
      318 號前由土城往台北方向，第一車道與第二車道分隔線
      上，車身、輪胎方向為正向，左前車頭有擦抹痕、凹陷痕
      ，左後照鏡折合處並有由上向下施力造成之斷裂痕跡，此
      外未發現煞車痕、刮地痕、血跡或生物痕跡等跡證，經海
      山分局勘查人員綜合上揭跡證研判本案車禍撞擊力不大，
      係2D-8 72 號營業用小客車左前車頭撞擊被害人，被害人
      彈至引擎蓋並撞擊駕駛座車窗前框，掉落時撞擊左後照後
      鏡之可能性居大，與上開檢驗報告書所載被害人係受頭部
      鈍性傷，並無其他外傷乙節參互以觀，顯示被害人遭到被
      告汽車撞擊時承受之動能應非甚大，因此未造成肢體外傷
      ，堪認被告前揭所述車禍發生時係保持直行，車速不快、
      撞擊被害人位置、過程及被害人倒地位置等情節互核大致
      相符，被告此部分陳述應堪採信。是本案雖欠缺被害人方
      面之證詞及當場目擊車禍發生經過之證人，仍得依被告前
      揭供述情節及上開客觀跡證據以判斷肇事責任。
（三）被告固一再強調係因被害人忽然出現在伊車前，伊煞車不
      及始撞擊被害人云云，然按汽車行駛時，駕駛人應注意車
      前狀況，並隨時採取必要之安全措施，道路交通安全規則
      第94條第3 項定有明文，被告駕駛營業用小客車本應注意
      上述道路交通安全規則之規定。且依附卷之交通事故調查
      報告表（一）所載，本件事故發生時當時天候晴、日間自
      然光線，路面乾燥，道路為無缺陷之柏油路面，並無障礙
      物，視距良好等情，當無不能注意之情事。依被告所述車
      禍發生前，其在直行間，前方有一輛九人座廂型車，廂型
      車過去，其就發現被害人在其車頭前面，其並無閃避、偏
      轉的動作，就撞到被害人，除廂型車外，其前方並無其他
      視線障礙，其車輛與廂型車間距離約2 公尺左右，其左方
      並無其他車輛行駛等情（98年3 月20日準備程序筆錄、98
      年4 月14日審判筆錄），參以上揭道路交通事故調查報告
      表所附現場圖所示，被告車輛最後停止位置，距路中央分
      隔島有2.7 公尺距離，被害人若係自路中央分隔島出發，
      以最短距離之直線移動至本案車禍撞擊位置，即需於被告
      車頭前方路面橫向移動2.7 公尺，依被害人為民國24年出
      生，於車禍時年已73歲，於遭到未造成肢體外傷之非劇烈
      碰撞下，即因頭部受傷而過世，顯已年邁體衰，行動應難
      迅速，再以被告陳稱車禍發生後，被害人猶一度拒絕就醫
      ，表示要繼續賣玉蘭花，係經醫護人員硬拉上救護車乙節
      （同前準備程序筆錄），亦未顯示被害人有刻意自戕而臨
      時衝至被告車前之情狀，堪認被害人於車道上行動時，並
      無特別敏捷而難發現形跡之情形，縱令被害人體力遠逾常
      人，亦不顧自身安危，於瞬間以時速10公里（秒速約為
      2.7 公尺）之速度跨越第一車道，到達撞擊地點亦仍需費
      時1 秒。被告自稱當時伊左側（按即第一車道）無其他車
      輛行駛，而被害人顯已順利通過第一車道，未受其他車輛
      阻礙之狀況下，被告於慢速前進之際，對於發生於車前之
      被害人移動過程自得察覺；又若被害人原處於被告行進方
      向前方之車道上，顯未遭到其他車輛撞擊，而被告自稱前
      方除一廂型車外，並無其他視線障礙，當可察覺廂型車遮
      蔽部分外之車前狀況，是被害人位置若非在廂型車前方，
      無論係自路旁人行道出發，遠道穿過車陣移動至路中，或
      係原即在車道上，被告仍可察覺；被害人若立於該廂型車
      前方，該廂型車自需進行閃避之動作始得通過，被告竟稱
      不知廂型車當時有無閃避被害人之情形（同前審判筆錄）
      ，顯然仍未注意其車前該廂型車之動向。從而，被害人顯
      然並非憑空出現於第二車道，本案雖難以認定被害人原處
      位置，然無論被害人係因何種狀況遭到被告撞擊，被告均
      應可直接觀察被害人已在車道上，或由前方車輛之動向而
      察覺被害人存在，被告竟稱至被害人出現於車前始能察覺
      ，因而避、煞不及，其有未注意車前狀況之過失，已屬灼
      然。
（四）綜前所述，被告前揭辯解，無從建立合理懷疑而推翻前揭
      積極證據，無從採信，而被害人之死亡與被告之過失行為
      間有因果關係，亦認定如前，是本案事證明確，被告犯行
      洵堪認定，自應依法論科。
二、被告因過失致被害人死亡，核其所為係犯刑法第276條第2項
    之業務過失致死罪。被告在有偵查犯罪職權之公務員查知其
    為犯人前，即在現場向前來處理之臺北縣警察局海山分局交
    通分隊警員自承為肇事人，嗣後配合調查並接受裁判，此有
    臺北縣政府警察局海山分局道路交通事故肇事人自首情形紀
    錄表乙件附卷足憑，是被告之犯行符合自首之要件，爰依刑
    法第62條前段之規定減輕其刑。且本件被告係於板橋市○○
    路○段快車道上依規定行駛，因行人王崇羲不依規定擅自進
    入快車道，而肇事至其死亡，就其應負之刑責，應依道路交
    通管理處罰條例第86條第2 項規定遞減輕其刑（最高法院91
    年度台上字第1128號判決參照）。爰審酌被告為資深駕駛，
    因駕車輕忽，造成無可回復之人命損失，犯後否認過失責任
    ，未見確實悔意，應予非難，兼衡本案被告應係駕駛中一時
    疏忽而肇事，過失情節尚屬輕微，自陳犯後曾盡力協助處理
    保險理賠等事宜而補償被害人，惟終因賠償金額之爭議而未
    能達成和解之犯後態度，及其並無前科之素行等一切情狀，
    量處如主文所示之刑，並諭知易科罰金之折算標準，以示懲
    儆。
據上論斷，應依刑事訴訟法第299 條第1 項前段，道路交通管理
處罰條例第86條第2 項，刑法第276 條第2 項、第62條前段、第
41條第1 項前段，刑法施行法第1 條之1 ，判決如主文。
本案經檢察官陳姿雯到庭執行職務
中    華    民    國    98    年    5     月    5     日
               交通法庭  審判長    法  官  王屏夏
                                   法  官  趙義德
                                   法  官  王偉光
上列正本證明與原本無異。
如不服本判決，應於送達後10日內敘明上訴理由，向本院提出上
訴狀，上訴於本院第二審合議庭 (應附繕本) 。其未敘述上訴理
由者，應於上訴期間屆滿後20日內向本院補提理由書「切勿逕送
上級法院」。
                                   書記官  陳宥伶
中    華    民    國    98    年    5     月    5     日
附錄本案論罪科刑法條全文：
中華民國刑法第276條
（過失致死罪）
因過失致人於死者，處2 年以下有期徒刑、拘役或2 千元以下罰
金。
從事業務之人，因業務上之過失犯前項之罪者，處5 年以下有期
徒刑或拘役，得併科3 千元以下罰金。


司法院資訊處製作；財團法人民間司法改革基金會備份。
